臺灣新竹地方法院刑事判決
110年度交易字第694號
公  訴  人  臺灣新竹地方檢察署檢察官
被      告  何清津



上列被告因過失傷害案件，經檢察官提起公訴（110年度偵字第1
0089號），本院判決如下：
    主  文
何清津犯過失傷害罪，處拘役貳拾日，如易科罰金，以新臺幣壹
仟元折算壹日。　　　　　　　　　
    事  實
一、何清津於民國109年8月18日10時55分許，騎乘車牌號碼000-
    000號普通重型機車沿新竹市中華路4段由南向北方向行駛，
    途經中華路4段379號前時，本應注意汽車行駛至交岔路口，
    其行進、轉彎，應遵守燈光號誌，並注意車前狀況，與前車
    保持安全距離，做隨時停車之準備，且依當時天候晴、日間
    自然光線、路面乾燥無缺陷且無障礙物、視距良好，客觀上
    並無不能注意之情事，竟疏未注意即貿然闖越紅燈直行，適
    彭于婷駕駛車牌號碼0000-00號自用小客車於同路段379號住
    處前北向路邊起步，欲切入外側車道，兩車因而發生碰撞，
    致彭于婷受有前胸壁挫傷、頭部外傷等傷害。嗣因何清津於
    肇事後，在未被有偵查犯罪職權之機關或公務員發覺前，向
    前往處理車禍之警員坦承為肇事人，而查知上情。
二、案經彭于婷訴由臺灣新竹地方檢察署檢察官偵查起訴。
    理  由
壹、程序部分
　　本判決以下所引用具傳聞性質之供述及非供述證據，檢察官
    、被告於本案準備程序均表示同意做為證據使用，迄於言詞
    辯論終結前，亦未爭執其證據能力，本院審酌前開證據之作
    成或取得之狀況，並無非法或不當取證之情事，且經本院於
    審判期日就上開證據依法進行調查、辯論，依刑事訴訟法第
    159條之5規定，均具有證據能力。
貳、實體部分　　
一、訊據被告何清津坦承有於上開時、地騎乘車牌號碼000-000
    號普通重型機車沿新竹市中華路4段由南向北方向行駛，途
    經中華路4段379號前時，與告訴人彭于婷駕駛車牌號碼0000
    -00號自用小客車發生碰撞等事實，惟矢口否認有何過失傷
    害之犯行，辯稱：該處沒有紅綠燈，自己沒有闖紅燈也沒有
    過失云云。然查；
  ㈠被告有於上開時間、地點騎乘普通重型機車與告訴人所駕駛
    之車輛發生碰撞等情，業經告訴人警詢時、偵查中指訴綦詳
    （見他卷第31頁、第23至25頁、第42至43頁），並有道路交
    通事故現場圖、道路交通事故調查報告表㈠、㈡、車損照片在
    卷可稽（見他卷第4頁、第28至30頁）；而告訴人於前開交
    通事故發生後，受有前胸壁挫傷、頭部外傷之傷害乙情，亦
    有卷附新竹國泰綜合醫院診斷證明書可資佐證（見他卷第3
    頁），此部分事實亦堪認定。
　㈡按汽車行駛時，駕駛人應注意車前狀況，並隨時採取必要之
    安全措施；又汽車行駛至交岔路口，其行進、轉彎，應遵守
    燈光號誌或交通指揮人員之指揮，道路交通安全規則第94條
    第3項、第102條第1項第1款分別定有明文。被告所騎乘重型
    機車屬道路交通安全規則第2條第1項第1款所規定之汽車，
    其行駛於道路上自應遵循前揭規定，而觀諸本案車禍發生時
    ，天候晴、日間自然光線、柏油路面乾燥、無缺陷、視距良
    好並無障礙物等節，有上開道路交通事故調查報告表㈠可憑
    ，自無不能注意之情事。經查：
　⒈訊據證人即告訴人彭于婷在偵查中陳稱：我駕駛車號0000-00
    號自用小客車，從車庫出來，本來要進入外側車道，但是當
    時路邊有客人站在那邊，我已經彎出去了，我沒有看到對方
    怎麼駛來，發現時已經發生碰撞了，我的左側接近車頭被碰
    撞，當時被告的行向是紅燈等語（見他卷第42至43頁）
　⒉復佐以本院勘驗現場監視器影像光碟，勘驗結果：
　①檔名：XVR_ch2_main_00000000000000_000000000000000.asf
　　10：55：05告訴人駕駛之白色轎車發動，並打右轉方向燈，
    第一次往前移動後停等。旁邊黑色轎車車頂倒映顯示行人專
    用號誌燈為紅燈(即牛埔南路為紅燈狀態，見箭頭處，圖2-3
    )
　　10：55：25白色轎車第二次往前移動，方向燈持續亮著。黑
    色轎車車頂倒映顯示行人專用號誌燈為紅燈(即牛埔南路為
    紅燈狀態，見圖4)
　　10：55：35白色轎車第三次往前移動，方向燈持續亮著。黑
    色轎車車頂倒映顯示行人專用號誌燈為紅燈(即牛埔南路為
    紅燈狀態，見圖5-6)
　　10：55：41一台機車自白色轎車前方快速騎過，黑色轎車車
    頂倒映顯示行人專用號誌燈為綠燈(即牛埔南路為綠燈狀態
    ，有倒數秒數)，白色轎車第四次往前移動並右轉，方向燈
    持續亮著(圖7-8)，此時被告之機車快速騎來與白色轎車左
    前側發生碰撞，機車倒地，白色轎車前輪、左後輪均在機車
    道上(圖9-16)。
　②檔名：NOSW2898.MOV
　　10：55：21畫面中為中華路四段與牛埔南路之十字路口，中
    華路有兩車道及一機車道，一台白色轎車自靠近斑馬線處之
    騎樓人行道欲駛出(圖1-2)。
　　10：55：36白色轎車第一次移動往前行駛，旁邊機車待轉格
    上停有2至3輛機車。(圖3)
　　10：55：43白色轎車第二次移動往前行駛，機車待轉區之第
    一台機車(簡稱A機車)也往前移動，被告騎乘機車自A機車前
    快速駛過。(圖4)
　　10：55：43白色轎車往前微靠右駛出後與被告之機車於機車
    道處發生碰撞，機車騎士倒地於外側車道。(圖5-7)
　　等情，有本院勘驗筆錄及截圖在卷可佐（見本院卷第68至93
    頁）。
　⒊矧之上開證人彭于婷及本院勘驗結果，畫面時間10時55分5秒
    至10時55分41秒間，告訴人之自用小客車於前開路段379號
    住處前路邊起步，欲切入外側車道，期間依旁邊黑色轎車車
    頂倒映顯示之牛埔難路方向行人專用號誌燈號為紅燈，時至
    10時55分41秒時，該行人專用號誌燈號始轉為綠燈，足徵告
    訴人於確認被告之中華路4段行向燈號為紅燈後，始前行並
    右轉等情；再依上開勘驗內容②所示，被告於駛至中華路4段
    路口停止線前，右側機車待轉區內之機車已有往前移動之舉
    ，顯見被告行駛之中華路4段行向於案發之前應已轉為紅燈
    ，是被告未依號誌指示行駛，致發生本案事故甚明。又本案
    經送交通部公路總局新竹區監理所竹苗區車輛行車事故鑑定
    會鑑定結果，亦認為「被告駕駛普通重型機車，行經號誌管
    制路口，未依號誌指示行駛，又未充分注意車前狀況，為肇
    事原因；告訴人駕駛自用小客車，措手不及，無肇事因素。
    」，此有該鑑定會鑑定意見書在卷可稽（見本院卷第49至52
    頁），益證被告騎乘普通重型機車確有未依號誌指示行駛及
    未注意車前狀況之過失，其就本件事故應負過失責任，至為
    灼然。
  ㈢至被告於本院審理中矢口否認該處有紅綠燈，且聲請本院前
    往現場勘驗云云，然被告於案發後警詢初訊時陳稱：當時黃
    燈，我直行時就突然變紅燈，對方從路邊起步就撞到我云云
    ，再於偵查中陳稱：印象中我是綠燈云云（見他字第32頁、
    第42頁背面），有道路交通事故談話記錄表、偵查筆錄在卷
    可參，已與被告於本院前開所辯等情不符，且現場狀況既經
    本院勘驗如上，且卷附道路交通事故調查表㈠之「號誌種類
    」欄亦標示「行車管制號誌」，是本件交通事故路口於案發
    時確實設有交通號誌，即無疑問，實無前往現場勘驗之必要
    ，附此敘明。
　㈣綜上所述，被告所辯，洵無可採，本件事證明確，自應依法
    論科。
三、論罪科刑：
　㈠核被告所為，係犯刑法第284條前段之過失傷害罪。被告於肇
    事後停留在現場等候警方到場而未離去，有上開道路交通事
    故調查報告表(二)「肇事逃逸欄」中經警方勾選「否」乙節
    可查（見他卷第30頁），顯已符合自首要件，爰依刑法第62
    條前段規定減輕其刑。
　㈡爰審酌被告騎乘機車通過路口，未注意車前以及路口之行車
    狀況與交通號誌，即貿然闖越紅燈前行之過失狀況、造成告
    訴人受有前胸壁挫傷、頭部外傷等傷害結果，且即使本院已
    播放現場監視錄影畫面供被告觀看，被告仍不斷辯稱該處無
    紅綠燈云云，亦完全否認自己駕車過失之犯後態度，迄今未
    能與告訴人達成民事和解，賠償告訴人之損害，兼衡被告因
    本件車禍亦受有右側第4至第6根肋骨骨折併氣血胸之傷害，
    有卷附被告之國立臺灣大學醫學院附設醫院新竹分院診斷證
    明書可參（見他卷第38頁），自陳高商畢業之教育程度，已
    婚，子女已成年，經營宮廟無收入，無需扶養之人等一切情
    狀，量處如主文所示之刑，並諭知易科罰金之折算標準。
據上論斷，應依刑事訴訟法第299條第1項前段，判決如主文。
本案經檢察官周文如提起公訴，檢察官孫立婷到庭執行職務。　
中　　華　　民　　國　　111 　年　　4 　　月　　20　　日
　　              刑事第五庭  法　官　陳麗芬
如不服本判決應於收受本判後20日內向本院提出上訴書狀，並應
敘述具體理由。其未敘述上訴理由者，應於上訴期間屆滿後20日
內向本院補提理由書狀（均須按他造當事人之人數附繕本）「切
勿逕送上級法院」。
以上正本證明與原本無異。
中　　華　　民　　國　　111 　年　　4 　　月　　20　　日
                              書記官  李佳穎
附錄本案所犯法條：
中華民國刑法第284條
因過失傷害人者，處1年以下有期徒刑、拘役或10萬元以下罰金
；致重傷者，處3年以下有期徒刑、拘役或30萬元以下罰金。